臺灣基隆地方法院民事判決　　　　　　100年度基家簡字第8號
原　　　告　郭卉芝
被　　　告　朱義郎
訴訟代理人　朱峻賢
上列當事人間給付借款事件，本院於中華民國100年6月1日言詞
辯論終結，判決如下：
    主  文
原告之訴駁回。
訴訟費用由原告負擔。
    事實及理由要領
一、原告主張：被告分別於民國80年1月11日及81年4月25日向原
    告借取黃金各5台兩，並約定原告有需要時即應返還，惟經
    原告一再催索，被告均置之不理，為此爰依消費借貸之法律
    關係，請求被告返還所借之黃金等語。並聲明：被告應給付
    原告黃金10台兩。
二、被告則請求駁回原告之訴，並陳明如受不判決，願供擔保請
    准宣告免為假執行，其答辯意旨略以：被告為供家用固曾向
    向原告借貸黃金10台兩，惟84年初，原告因有購屋資金之需
    求，先向被告催告返還系爭借貨黃金，因被告無法即時償還
    ，乃又告知訴外人即被告之妻郭春秀，經被告之妻郭春秀標
    取合會金後，以當時黃金價格折算通用貨幣並加計利息約17
    萬元之現金，代被告清償上述黃金債務，故系爭黃金債權業
    因第三人清償而消滅。又兩造之消費借貸契約未定返還期限
    ，而原告自認82年間即開始催告被告返還，故系爭債權之時
    效期間自82年間即開始進行起算，至97年底即罹於民法第12
    5條規定之15年期間，且原告縱有於84年初及其後陸陸續續
    向被告為請求，惟既未於請求之6個月內起訴，時效期間視
    為不中斷，故系爭黃金債權縱未因清償而消滅，其時效期間
    應已完成，被告自得依民法第144條第1項規定拒絕給付該黃
    金債務等語。
三、原告主張被告分別於80年1月11日及81年4月25日向原告借取
    黃金各5台兩，原告自82年起至88年止陸續以電話或當面向
    被告催討上述黃金等情，為被告所不爭執，並有原告提出之
    借據、借條各1紙在卷可稽，堪信為真實。
四、按請求權，因15年間不行使而消滅。但法律所定期間較短者
    ，依其規定；消滅時效，自請求權可行使時起算；時效完成
    後，債務人得拒絕給付，民法第125條、第128條前段、第14
    4條分別定有明文。又借用人應於約定期限內，返還與借用
    物種類、品質、數量相同之物。未定返還期限者，借用人得
    隨時返還，貸與人亦得定1個月以上之相當期限，催告返還
    ，民法第478條復有明定。而所謂貸與人得定1個月以上之相
    當期限催告返還，非謂貸與人之催告必須定有期限，祇須貸
    與人有催告之事實，而催告後已逾1個月以上相當期限者，
    即認借用人有返還借用物之義務（最高法院73年台抗字第
    413號判例意旨參照）。經查：
  (一)原告主張兩造係約定待其有需要時被告即需返還黃金債務等
    情，為被告所不爭執，惟所謂「原告需要時」係屬不確定之
    期限，故解釋上仍與未約定返還期限無異，依前揭說明，系
    爭黃金債權請求權之消滅時效，應自原告最初向被告催告返
    還後1個月開始起算。而原告自承於82年間即打電話向被告
    請求返還系爭黃金（見本院100年4月26日言詞辯論筆錄），
    因原告未陳明係82年何月何日開始向被告請求，則以最有利
    原告之82年12月31日為催告日，至遲系爭黃金債權請求權之
    消滅時效，應自83年2月1日開始起算，而原告係於100年2月
    10日提起本訴（參卷附起訴狀上本院收文戳），故自83年2
    月1日起算迄原告於100年2月10日提起本訴止，已逾15年，
    被告辯稱系爭黃金債權已罹於時效而消滅，尚非無據。
  (二)原告雖主張其82年後仍一直不斷向被告催討云云。惟按時效
    因請求而中斷者，若於請求後6個月內不起訴，視為不中斷
    ，民法第130條定有明文。查原告自承其最後1次係於98 年
    間，委託姪子向被告催討系爭黃金債權等語（見本院100年6
    月1日言詞辯論筆錄），惟本件起訴時間係100年2月10日（
    詳如前述），距98年原告最後向被告請求返還之日顯已逾6
    個月，是原告縱自82年起至98年間均不斷向被告催討系爭黃
    金債權，惟其既未於請求後6個月內起訴，自不生中斷時效
    之效力，故被告於時效完成後，為拒絕給付之抗辯，自屬有
    據。從而，本件原告依消費借貸之法律關係，請求被告返還
    黃金10台兩，為無理由，應予駁回。
五、本件事證明確，兩造其餘攻擊防禦方法及本院未經援用之證
    據，經審酌後，核與本件之結論不生影響，爰不一一贅述，
    附此敘明。
六、據上論結，本件原告之訴為無理由，依民事訴訟法第78條，
    判決如主文。
中    華    民    國     100    年    6    月   15    日
                  家事法庭法  官  王美婷
以上正本係照原本作成。
對於本件判決如有不服，應於收受送達後20日內向本院提出上訴
書狀，上訴於本院合議庭，並按他造當事人之人數附具繕本。
中    華    民    國     100    年    6    月   15    日
                          書記官  明祖斌